【裁判字號】    88,簡上,189
【裁判日期】    900626
【裁判案由】    賭博
【裁判全文】
臺灣高雄地方法院刑事判決                      八十八年度簡上字第一八九號
    上  訴  人  己○○
    即  被  告
右上訴人因被告賭博案件，不服本院八十八年度雄簡字第六五二號中華民國八十八年
九月二十一日第一審判決（起訴案號：臺灣高雄地方法院檢察署八十八年度偵字第一
一七一四號），提起上訴，本院判決如左：
    主  文
原判決撤銷。
己○○共同連續意圖營利，聚眾賭博，處有期徒刑參月，如易科罰金，以佰元折算
壹日。
帳冊肆本、玩具紙鈔壹佰元券壹佰柒拾張、玩具紙鈔壹仟元券壹佰伍拾參張、廣告剪
報貳張、麻將壹副及骰子參粒，均沒收。
    事  實
一、己○○與前夫乙○○（原名丙○○，二人於民國八十七年八月七日離婚，乙○○
    犯行部分另行函送檢察官偵辦）共同基於意圖營利之概括犯意，自八十七年十月
    五日起，提供高雄市左營區○○○路四一八號二十樓之二之租屋處所供作賭博場
    所，以在各家報紙刊登「家庭麻將」、「麻將消遣」等方式，聚集不特定人以麻
    將為賭具，共同賭博財物，其二人則於每沖抽取新台幣（下同）二百元至四百元
    牟利。嗣於八十八年五月五日下午三時三十分許，在上址經警查獲，並扣得乙○○所有供犯罪所用之帳冊四本、玩具紙鈔一百元券一百七十張、玩具紙鈔一千元
    券一百五十三張、廣告剪報二張、麻將一副及骰子三粒。
二、案經高雄市政府警察局左營分局移送臺灣高雄地方法院檢察署檢察官偵查後，聲
    請簡易判決處刑。
    理  由
一、訊據被告己○○矢口否認有右揭賭博犯行，辯稱：伊未登報攬客經營賭場，報紙
    上所留之0000000號電話雖係伊名義所租用，惟係伊前夫乙○○所借用，
    扣案帳冊、賭具均非伊所有，查獲地係乙○○所承租，伊僅偶而帶小孩至該住處
    會見前夫乙○○云云。經查：
（一）查獲之「家庭麻將」、「麻將消遣」剪報係被告所刊登，右揭扣案物品均係於
      被告住處查獲，帳冊編號第一冊、第二冊係乙○○所寫，第三冊文字內容有的
      是被告所寫，第四冊是被告所寫的文字內容，其中帳冊第四冊並記載家庭麻將
      等字眼，及八十七年、八十八年間之各日期之賭博人數及金額，其賭博方式有
      每沖五百元、三百元、二百元為底，每沖抽頭金由二百元至四百元不等，自八
      十七年十月起至八十八年四月份止，每月抽頭金約一萬五千元，總計七個月抽
      頭金額約十萬五千元等情，已據被告於警訊中供承不諱，並有帳冊四本、玩具
      紙鈔一百元券一百七十張、玩具紙鈔一千元券一百五十三張、廣告剪報二張、
      麻將一副及骰子三粒，扣案足資佐證。另被告於檢察官偵查中所供述之使用電
      話，即0000000及0000000之二線電話，與扣案之剪報上登載之
      電話相符，且本案檢舉人甲○○提出之「麻將純消遣」登報電話000000
      0，確係被告所租用一情，亦有該剪報資料及電話租用資料查核表在卷可考。
      參以被告於查獲當時戶籍確實設於該址（見本院八十八年雄簡字第六五二號卷
      第十二頁之戶籍謄本記載），被告亦不否認有於該處居住等情，被告確有刊登
      報紙招攬賭客抽頭營利之事實，應堪認定。
（二）共犯乙○○於本院審理中雖到庭陳稱：係伊友人庚○○（原名鄧志灝）於伊右
      開租屋處，以登報方式經營家庭麻將抽頭營利，非伊所經營，而扣案之剪報資
      料，係伊幫庚○○剪報，用以查證報社是否確有刊登，扣案四本帳冊是伊所有
      ，其中編號一、二之帳冊是記載別人欠伊之錢，編號三之帳冊，是鄧某叫伊抄
      報紙上刊登之家庭麻將廣告，編號四之帳冊是記載每一個賭客輸贏之錢，另鄧
      某有借錢給賭客，亦有抽頭等語（見本院卷第二十三頁、第七十五頁、第八十
      七頁、第九十七頁以下筆錄），惟查獲地點（即高雄市左營區○○○路四一八
      號二十樓之二）係共犯乙○○與一女子於八十七年十月五日向屋主戊○○承租
      ，租金每月一萬五千元，已據證人戊○○證述在卷（見本院第一八八頁筆錄）
      ，並有承租登記資料在卷可參（見本院卷第一九０頁），另剪報登載之賭場電
      話租用人係被告己○○租用，前已述明，又庚○○業於八十八年九月二十一日
      死亡，亦有戶籍謄本在卷可佐（見本院卷第一五五頁），綜上證據觀之，扣案
      物品既是於被告與乙○○居住之房屋查獲，扣案之帳冊與剪報亦有被告與共犯
      乙○○之筆跡，而共犯乙○○並未提出該賭場係庚○○登報經營之任何證據，
      亦無法證明該房屋確有轉租於庚○○，或庚○○確有住於該地，其空言辯稱該
      賭場係已死之友人庚○○所經營，顯係卸責之詞，委無可採。該賭場係共犯乙○○與被告共同經營，應堪認定。
（三）被告與共犯乙○○經營之賭場，確有抽頭營利之事實，除據被告於警訊（見警
      卷第五頁筆錄），共犯乙○○於本院審理中供承在卷（見本院卷第八七頁筆錄
      ）外，並據證人即本案檢舉人甲○○到庭證述在卷（見本院第一二四頁筆錄）
      ，是被告除提供場所供人賭博外，並確有抽頭營利之情，足堪認定。
（四）被告雖辯稱警訊筆錄不實，當時伊係因急欲帶小孩去看病，始於筆錄簽名等語
      ，惟查證人即當日持搜索票前往搜索之警員丁○○到庭證稱：「我們前往搜索
      時，當場除被告外，還有二、三人在場，其中一人好像是被告前夫，我們進去
      詢問時，被告己○○表示房子是其承租，扣案物品係在己○○自己的臥室內查
      獲，當時其並未講東西是他前夫的。至警察局做筆錄時，他才說是他前夫的，
      後來有叫他聯絡前夫，但聯絡不到，所以，未對其前夫乙○○做筆錄」，「該
      筆錄確實是被告所自白，當天他前夫及現場之他人並未陪同至警局做筆錄」等
      情明確（見本院卷第十六頁及第八十五頁筆錄），共犯乙○○當日既未被警局
      移送偵辦，被告所辯小孩生病急欲去看醫生，自有其前夫乙○○可為處置，是
      其所辯警訊筆錄不實，尚無可取。另被告於檢察官偵查中亦坦承查獲賭場之剪
      報係伊所刊登，登報之電話係伊所租用（見偵卷第十一頁筆錄），其於本院空
      言翻異前詞，尚難採認。
（五）綜上所述，被告上開所辯，均屬避重就輕之詞，委無可採，本案事證明確，其
      犯行堪予認定。
二、查高雄市左營區○○○路四一八號二十樓之二之租屋處雖係住宅，惟既供不特定
    之多數人出入賭博，自屬公眾得出入之場所，核被告意圖營利提供場所聚眾賭博
    之所為，係犯刑法第二百六十八條之供給賭場及聚眾賭博罪；被告就前揭犯行，
    與其前夫乙○○，有犯意連絡，行為分擔，均為共同正犯。被告前後供給賭場、
    聚眾賭博犯行，均係反覆實施而犯同一之罪名，顯係各基於一概括犯意，均應論
    以連續犯，分別以一罪論，並加重其刑。被告所犯圖利供給賭場、圖利聚眾賭博
    二罪，係基於一個賭博犯意之決定，達成其同一犯罪之各個舉動，應屬法律概念
    之一行為，其一行為觸犯上開二罪名，為想像競合犯，應依刑法第五十五條規定
    從一重之刑法第二百六十八條之意圖營利聚眾賭博罪處斷。原審論處被告意圖營
    利，聚眾賭博，處有期徒刑五月，如易科罰金，以三百元折算一日，扣案之帳冊
    四本、玩具紙鈔一百元券一百七十張、玩具紙鈔一千元券一百五十三張、麻將一
    副及骰子三粒均沒收，固非無見，惟原審未就本案尚有共犯乙○○，且乙○○係
    於本案居於主導地位，被告僅係從旁協力之角色予以審究，亦未論予被告連續犯
    ，及扣案之剪報係被告供犯罪所用之物，應併予沒收等情，被告上訴主張其應為
    無罪判決雖無理由，惟原判決既有上述可議之處，自應將之撤銷改判。爰審酌被
    告為圖不法利益，竟與前夫共同以登報方式提供場所聚眾賭博，助長賭風，嚴重
    危害社會經濟秩序及善良風氣，惟念其於本案係居於協力角色，主謀係其前夫乙○○，且其素行尚佳，未有犯罪前科紀錄（有台灣高雄地方法院檢察署刑案資料
    查註紀錄表在卷可參）等一切情狀，量處如主文所示之刑，並諭知易科罰金之折
    算標準，以示懲儆。扣案之共犯乙○○所有供犯罪所用之帳冊四本、玩具紙鈔一
    百元券一百七十張、玩具紙鈔一千元券一百五十三張、廣告剪報二張、麻將一副
    及骰子三粒，均係共犯乙○○所有，業據其供明在卷，且係供犯前開犯罪所用之
    物，爰依刑法第三十八條第一項第二款規定宣告沒收。
三、又被告行為後刑法第四十一條已於九十年一月十日經公布修正為第四十一條第一
    項，其規定為：「犯最重本刑為五年以下有期徒刑之罪，而受六個月以下有期徒
    刑或拘役之宣告，因身體、教育、職業或家庭之關係，執行顯有困難者，得以一
    元以上三元以下折算一日，易科罰金。但確因不執行所宣告之刑難收矯正之效，
    或難以維持法秩序者不在此限」。新舊法比較結果，修正後之現行刑法第四十一
    條第一項後段附加規定「但確因不執行所宣告之刑難收矯正之效，或難以維持法
    秩序者不在此限」部分，對被告較為不利，依刑法第二條第一項但書規定，自應
    適用修正前刑法第四十一條之規定予以諭知易科罰金，附此敘明。
四、至共犯乙○○（民國○○○年○月○日生，身分證字號：Ｚ000000000
    號，住高雄市○○區○○街四三巷三號十八樓之二）涉犯本案部分，未據檢察官
    提起公訴，應由檢察官另行依法偵辦。
據上論斷，應依刑事訴訟法第四百五十五條之一第三項、第三百六十九條第一項前段
、第二百九十九條第一項前段，刑法第二條第一項但書、第二十八條、第五十六條、
第二百六十八條、第五十五條、第三十八條第一項第二款、修正前刑法第四十一條，
罰金罰鍰提高標準條例第一條前段、第二條，判決如主文。
中      華      民      國    九十      年      六      月    二十六    日
                            臺灣高雄地方法院刑事第二庭
                                審判長法  官  黃三友
                                      法  官  劉建利
                                      法  官  施柏宏
右正本證明與原本無異。
不得上訴。
                                      書記官  邱秋珍
中      華      民      國    九十      年      六      月    二十六    日
附錄本判決論罪法條：
中華民國刑法第二百六十八條 (圖利供給賭場或聚眾賭博罪)
意圖營利，供給賭博場所或聚眾賭博者，處三年以下有期徒刑，得併科三千元以下罰
金。


司法院資訊處製作；財團法人民間司法改革基金會備份。
